臺灣高等法院高雄分院刑事判決
111年度上訴字第515號
上  訴  人  
即  被  告  陳Ｏ量


            董Ｏ麗



            陳Ｏ倫


共      同
選任辯護人  黃羽駿律師
            張名賢律師
上列上訴人因偽造文書等案件，不服臺灣橋頭地方法院109年度
訴字第502號，中華民國111年4月21日第一審判決（起訴案號：
臺灣橋頭地方檢察署108年度偵續字第72號），提起上訴，本院
判決如下：
    主  文
上訴駁回。
    事  實
一、陳Ｏ量與陳Ｏ璋、陳Ｏ利係兄弟關係，均為案外人陳曾ＯＯ（已
    歿）之子，另董Ｏ麗、陳Ｏ倫（前任職於高雄市第三信用合作
    社ＯＯ分社）分別為陳Ｏ量之妻、女，緣陳Ｏ璋與陳Ｏ量前於民
    國102年3月10日，將其等共有坐落高雄市○○區○○段00○段000
    00地號土地出售予案外人曾連宗，買賣總價為新臺幣（下同
    ）4,064萬元，而陳Ｏ璋應受分配買賣價金為1,950萬8,436元
    ，其中200萬元業由陳Ｏ璋親至仲介公司受領，餘款1,750萬8
    ,436元（扣除匯費200元）則匯入陳Ｏ璋之板信商業銀行高新
    莊分行帳號00000000000000號帳戶（下稱板信銀行高新莊分
    行帳戶）。詎陳Ｏ量、董Ｏ麗及陳Ｏ倫認為陳Ｏ璋持有鉅款容易
    遭他人詐騙，竟共同意圖為自己、他人不法所有，基於行使
    偽造文書及詐欺取財犯意聯絡，而為下述犯行：㈠先由陳Ｏ量
    於102年6月28日，在其位於高雄市○○區○○街00○0號住處，在
    高雄市第三信用合作社相關開戶申請資料上偽簽陳Ｏ璋之署
    名3枚（詳附表三編號1至3「欄位及偽造署押」欄所載），
    再由陳Ｏ倫填寫其餘開戶資料，持以向高雄市第三信用合作
    社武廟分社申設帳號00000000000000號帳戶（下稱三信武廟
    分社帳戶）。㈡再由董Ｏ麗於上開日期（102年6月28日），在
    板信商業銀行存摺類取款憑證「存戶簽章」欄位上盜蓋陳Ｏ
    璋之存戶印鑑章，偽造以陳Ｏ璋名義出具之取款憑證2紙，持
    向不知情銀行承辦人員提領而行使，致該承辦人員陷於錯誤
    ，如數自陳Ｏ璋之板信銀行高新莊分行帳戶內提領如取款憑
    證上所載200萬元、1,350萬150元予董Ｏ麗，董Ｏ麗將其中1,3
    50萬150元扣除匯費150元後匯入陳Ｏ璋三信武廟分社帳戶，
    另200萬元部分則由陳Ｏ量交給其胞姊蘇陳ＯＯ（因陳曾ＯＯ家族
    約定兄弟間出售房地，應各自拿100萬元予蘇陳ＯＯ）。㈢另由
    陳Ｏ倫於附表一編號1至5所示時間，在高雄市第三信用合作
    社取款憑條「存戶簽章」欄位上盜蓋陳Ｏ璋之存戶印鑑章，
    偽造以陳Ｏ璋名義出具之取款憑條數紙，自陳Ｏ璋三信武廟分
    社帳戶提領如附表一編號1、2及4所示現金共94萬元，並將
    附表一編號3所示200萬元匯入陳曾ＯＯ之高雄市農會新莊分部
    帳號000000000000號帳戶，另將附表一編號5所示856萬元匯
    入陳Ｏ量之高雄市第三信用合作社帳號00000000000000號帳
    戶，致承辦人員陷於錯誤而辦理完成。而上開一㈠㈢皆足生損
    害高雄市第三信用合作社管理存戶帳務之正確性，另一㈡之
    行為足生損害板信銀行高新莊分行管理存戶帳務正確性。嗣
    因陳Ｏ璋於107年2月26日前往高雄市第三信用合作社武廟分
    社查詢後，始悉上情。
二、案經陳Ｏ璋訴由臺灣橋頭地方檢察署檢察官偵查起訴。
    理  由
壹、證據能力：
    本判決所引用屬於傳聞證據部分，均已依法踐行調查證據程
    序，且檢察官、被告陳Ｏ量、董Ｏ麗及陳Ｏ倫及辯護人於本院
    審理時均明示同意有證據能力（見本院卷第122、261至262
    頁），審酌該等證據作成時情況，並無違法取證之瑕疵，且
    無顯不可信之情形，以之作為證據應屬適當，依刑事訴訟法
    第159條之5第1項規定均有證據能力。
貳、實體部分：
一、訊據上訴人即被告陳Ｏ量、董Ｏ麗及陳Ｏ倫對於告訴人陳Ｏ璋及
    被告陳Ｏ量有於102 年3 月10日將坐落高雄市○○區○○段00○段
    00000地號土地以4064萬元出售，告訴人應分配價金為1950
    萬8436元，其中200萬元由告訴人至仲介公司受領，餘款175
    0萬8436元（扣除匯費）匯入告訴人之板信高新莊分行帳戶
    ；嗣被告董Ｏ麗於102年6月28日，在板信商業銀行存摺類取
    款憑條「存戶簽章」欄位蓋用告訴人之存戶印鑑章，以告訴
    人名義出具之取款憑條2 紙，持向該銀行承辦人員提領200
    萬元及1350萬150元後，將其中1350萬150 元扣除匯費150元
    後匯入告訴人之三信武廟分社帳戶，其餘200 萬元則由被告
    陳Ｏ量交付給陳Ｏ量之姐蘇陳ＯＯ；另被告陳Ｏ倫則於附表一編
    號1至5所示時間，在高雄市第三信用合作社取款憑條「存戶
    簽章」欄位上蓋用告訴人之存戶印鑑章，以告訴人名義出具
    之取款憑條數紙，自告訴人之三信武廟分社帳戶提領如附表
    一編號1、2、4所示現金共94萬元，並將附表一編號3所示20
    0萬元匯入陳曾ＯＯ之高雄市農會新莊分部帳號000000000000
    號帳戶，另將附表一編號5所示856萬元匯入被告陳Ｏ量之高
    雄市第三信用合作社帳號00000000000000號帳戶等情，均不
    爭執（見本院卷第122至123頁），且被告陳Ｏ倫亦坦承有以
    告訴人名義開設三信武廟分社帳戶之事實。惟被告陳Ｏ量等3
    人均否認有本件行使偽造私文書及詐取財犯行，辯稱：其等
    均是依照陳曾ＯＯ指示，是為避免告訴人之財產遭騙，告訴人
    也知悉有三信武廟分社帳戶，被告陳Ｏ量另否認如附表三所
    示文件上之「陳Ｏ璋」是其所偽簽云云。經查：
㈠、上開事實所載販售高雄市○○區○○段00○段00000地號土地價金
    ，告訴人應分得部分先匯入板信銀行高新莊分行帳戶，嗣後
    部分款項匯入告訴人之三信武廟分社帳戶，且告訴人之三信
    武廟分社帳戶是被告陳Ｏ倫經手開立，另提款、匯款皆是由
    被告陳Ｏ量、董Ｏ麗及陳Ｏ倫所經手，而有上述事實所載金流
    等情，此有不動產買賣契約書影本、房屋交易安全制度專戶
    收支明細表影本、板信商業銀行高新莊分行帳號0000000000
    0000帳戶交易明細表、匯款申請書影本、板信商業銀行102
    年6月28日存摺類取款憑證影本、高雄市第三信用合作社102
    年6月28日開戶相關文件資料影本、高雄市第三信用合作社
    存摺往來明細查詢影本各1份及高雄市第三信用合作社102年
    6月28日至103年9月5日之相關憑證影本(存入憑條影本14張
    、取款憑條影本43張、匯款申請書影本2張、綜合存款活存
    轉定存登錄單影本3張）在卷可查(見他字卷第19至39、43至
    75頁；偵二卷第314至316頁)，且經被告陳Ｏ量、董Ｏ麗及陳Ｏ
    倫於原審及本院所不爭執（見原審卷第56頁；本院卷第122
    頁），此部分事實，應可認定。
㈡、本件爭點為：⒈附表三所示文件上「陳Ｏ璋」署名是何人所簽
    ；⒉被告陳Ｏ量、董Ｏ麗及陳Ｏ倫主觀上是否有行使偽造私文書
    及詐欺取財犯意，分述如下:
  ⒈附表三所示文件上「陳Ｏ璋」署名並非告訴人所親簽：
  ⑴證人即告訴人陳Ｏ璋於原審證稱：我沒有同意開設三信武廟分
    社帳戶，被告陳Ｏ量、董Ｏ麗及陳Ｏ倫跟陳曾ＯＯ也沒有跟我討
    論過等語（見原審卷第118至119頁），否認其有開設三信武
    廟分社帳戶。而相關筆跡經送鑑定，於附表三編號1至2上「
    陳Ｏ璋」署名，與被告陳Ｏ量字跡相同，有法務部調查局109.
    06.23調科貳字第10903224650號函所附鑑定書1份在卷可參
    （見偵二卷第341至349頁），考量檢察官在送鑑定時，既已
    詳細調閱告訴人、被告陳Ｏ量之日常生活筆跡（如相關銀行
    借款書、印鑑證明、筆錄上簽名等），鑑定書亦有明確標示
    出相關運筆模式，本院認此鑑定書此屬可採，故附表三編號
    1至2所示「陳Ｏ璋」署名，是被告陳Ｏ量所偽簽，應可確定。
    另附表三編號3所示新開帳戶告知書，經本院當庭勘驗結果
    ，其上之「陳Ｏ璋」簽名，與附表三編號1、2所示文件上之
    「陳Ｏ璋」簽名，兩者之運筆模式、筆劃轉折處、字跡外型
    、筆跡慣性暨相關特徵等，均極為雷同，研判係出於同一人
    所寫等情，亦有附表三編號1至3所示文件及本院勘驗（審判
    ）筆錄在卷可稽，且為被告陳Ｏ量等3人暨辯護人就本院勘驗
    結果亦表示「沒有意見」（見本院卷第262、313至319頁）
    ，足見附表三編號3所示新開帳戶告知書上「陳Ｏ璋」署名，
    可確定是由被告陳Ｏ量所偽簽無誤。參以，被告陳Ｏ量於偵查
    時，檢察官問：陳Ｏ璋即便頭腦不好，也不能隨便幫他簽名
    開戶？被告陳Ｏ量回答：是陳曾ＯＯ叫我幫他弄的等語（見偵
    二卷第357頁）；且附表三編號1所示客戶基本資料登錄單上
    之常用電話登記為：「0000000」號，此為被告陳Ｏ量之家用
    電話，有中華電信資料查詢資料附卷可參（見原審卷第161
    頁），可證上開資料並非告訴人所親簽，而是被告陳Ｏ量所
    簽無誤，故被告陳Ｏ量否認附表三編號1至3所示文件上「陳Ｏ
    璋」署名並非其所簽云云，並非可採。
  ⑵至辯護人於本院準備程序聲請將被告陳Ｏ量之新光人壽保單號
    碼0000000000、0000000000號保單及遠傳電信門號00000000
    00號、0000000000申請書上之「陳Ｏ璋」簽名，再送內政部
    警政署刑事警察局鑑定與上開被告陳Ｏ璋之三信開戶印鑑卡
    證明上「陳Ｏ璋」之簽名是否同一部分，茲因被告陳Ｏ量確有
    於附表三所示文件上偽簽告訴人之署名之事實，業據檢察官
    檢附上述文件（已調取相關日常生活之筆跡）函請法務部調
    查局鑑定如上，並經本院調查認定屬實，此部分事證已相當
    明確，並無再送刑事警察局鑑定必要，應予駁回(按：被告
    陳Ｏ量等3人暨辯護人嗣於審判期日已表示「無」證據請求調
    查等語，見本院卷第299至300頁）。
  ⒉被告陳Ｏ量、董Ｏ麗及陳Ｏ倫有行使偽造私文書及詐欺犯意：
  ⑴被告陳Ｏ量、董Ｏ麗及陳Ｏ倫雖辯稱：其等是受陳曾ＯＯ之指示云
    云。惟陳曾ＯＯ已過世，卷內也沒有其他資料可以佐證，此部
    分只有被告陳Ｏ量、董Ｏ麗及陳Ｏ倫的陳述，自難以查證，陳
    曾ＯＯ是否有如此指示，應有疑問。而證人即陳曾ＯＯ之鄰居陳
    許ＯＯ於原審亦證稱：陳曾ＯＯ沒有講過處理財產的事，我也不
    清楚他家裡的狀況等語（見原審卷第115至116頁），此部分
    自難對被告陳Ｏ量、董Ｏ麗及陳Ｏ倫為有利之認定。又縱使告
    訴人於原審證稱：我板信銀行高新莊分行帳戶、農會帳戶的
    存摺、印章皆由陳曾ＯＯ保管等語（見原審卷第121頁），惟
    告訴人已成年，且沒有受輔助、監護宣告，自得任意使用自
    己的金錢，況且縱使有「保管」上開板信銀行高新莊分行帳
    戶、農會帳戶，也不代表可以隨意替告訴人開設帳戶，並任
    意移動、使用屬於告訴人之財產。
  ⑵告訴人已於原審證稱：就賣土地的1700多萬，我沒有同意陳
    曾ＯＯ可以隨意提領我的錢，或是把錢移到其他的帳戶，身分
    證是我自己保管的、戶口名簿才在陳曾ＯＯ那邊等語（見原審
    卷第119至120、122頁），惟告訴人之證言係以使被告受刑
    事訴追為目的，內容未必完全真，有時難免誇大，自應審酌
    其他證據，此乃證據法則之必然。但是如上所述，附表三編
    號1至3所示文件是被告陳Ｏ量所偽簽，足證告訴人所述三信
    武廟分社帳戶不是其開設的，已屬可採。再者，開設三信武
    廟分社帳戶第二證件是戶口名簿，被告陳Ｏ倫亦供稱：身分
    證是影本等語（見原審卷第285頁），也核與告訴人證述身
    分證在其身上、戶口名簿在陳曾ＯＯ處等情相符。再參被告陳
    Ｏ倫於偵查中供稱：告訴人有跟外人去三信天祥分社詢問餘
    額，我怕告訴人跟外人又要來武廟分社把錢領走，我就通知
    陳Ｏ量，陳Ｏ量就找陳Ｏ利、陳曾ＯＯ來阻止等語（見他字卷第1
    05頁），此部分與證人即被告陳Ｏ量之哥哥陳Ｏ利證述相符（
    見原審卷第135頁），則若告訴人同意開設三信武廟分社帳
    戶並移轉金錢，何以被告陳Ｏ倫要通知家人來阻止，另被告
    陳Ｏ量、董Ｏ麗及陳Ｏ倫亦多次提及，告訴人拿不到金錢就會
    鬧等情，足見告訴人並沒有授權使用這筆金錢。綜合上述，
    告訴人就沒有授權開設三信武廟分社帳戶以及從板信銀行高
    新莊分行帳戶移轉賣土地之金錢等證詞，皆可採信。
  ⑶依上所述，可知本件是否皆是陳曾ＯＯ指示各次提領，僅有被
    告陳Ｏ量、董Ｏ麗及陳Ｏ倫之供述，是否可採已有可疑，況且
    在103年4月6日至103年4月30日陳曾ＯＯ陸續有急診、住院、
    呼吸衰竭腸出血、腸胃道出血等情，甚至於同年4月18日有
    急診潰瘍出血、呼吸衰竭紀錄，此有陳曾ＯＯ病歷就診紀錄1
    份在卷可查（見偵二卷第443頁）。惟告訴人之三信武廟分
    社帳戶在該段時間都仍有提領紀錄，且陳曾ＯＯ於同年4月18
    日急診轉住院當日亦有提領紀錄，此有上開高雄市第三信用
    合作社存摺往來明細查詢資料可憑（見他卷第43頁），實難
    想像陳曾ＯＯ已經病情非輕（即多次急診、住院期間內），卻
    仍指揮被告陳Ｏ量、董Ｏ麗及陳Ｏ倫提領款項，可佐被告陳Ｏ量
    、董Ｏ麗及陳Ｏ倫所辯確有可疑，況被告董Ｏ麗於原審亦自陳
    上開提領費用是拿去付心臟支架、看護等語（見原審卷第29
    1頁），衡情若母親生病需要用金錢，應是由子女共同支出
    ，惟被告陳Ｏ量、董Ｏ麗及陳Ｏ倫卻將錢匯回告訴人之三信武
    廟分社帳戶後再行領出，由告訴人單獨支出醫療費用，就此
    以觀，亦難認未損害告訴人。再者，若依據相關提領紀錄，
    陳曾ＯＯ手頭上應有大筆金錢，但是被告陳Ｏ量自陳，陳曾ＯＯ
    過世時，不知道有多少錢，我知道只有地等語（見原審卷第
    294頁），也證明被告陳Ｏ量、董Ｏ麗及陳Ｏ倫所辯與常情不符
    。
  ⑷再者，本院依被告陳Ｏ量、董Ｏ麗、陳Ｏ倫暨辯護人之聲請，向
    板信銀行高新莊分行函查：「該分行於102年6月28日受理上
    開被告董Ｏ麗如事實一㈡所示1350萬元、200 萬元領款時，承
    辦行員有無以電話照會告訴人陳Ｏ璋本人？」部分，經該分
    行覆以：「本行依規定核對存戶原留印鑑及審核填寫之憑證
    後執行作業（匯款交易核對匯款人《即被告董Ｏ麗》身分），
    並無相關電話錄音及檔案紀錄」等情，有板信商業銀行作業
    服務部111年7月13日板信作服字第1117414015號函暨所附上
    開2筆交易傳票可憑（見本院卷第238至242頁），足認被告
    等3人暨辯護人主張該分行於受理上開2筆提款時有以電話照
    會告訴人云云，顯屬無據。
  ⑸又被告陳Ｏ量等兄弟於出售本件土地時，兄弟應給予姊姊蘇陳
    ＯＯ各100萬等情，業據證人即被告陳Ｏ量及告訴人之姐姐蘇陳
    ＯＯ於偵查中證述明確（見偵二卷第114頁），且證人陳Ｏ利證
    稱：有聽到說要給蘇陳ＯＯ100萬，沒有聽到告訴人說要幫忙
    出等語（見原審卷第134頁），況被告陳Ｏ量亦供承：要給姊
    姊100萬等語（見原審卷第49頁），惟被告陳Ｏ量應付出的10
    0萬，卻也是由告訴人所支出，被告陳Ｏ量辯稱是陳曾ＯＯ之意
    思（見原審卷第50頁），惟在傳統家庭，分到土地之兒子需
    分些金錢給女兒，此應屬常態，被告陳Ｏ量也有分得賣土地
    之金錢，何以是告訴人要全部出，被告陳Ｏ量所辯亦不符合
    常情，尚難遽採，足證被告陳Ｏ量、董Ｏ麗及陳Ｏ倫確有不法
    所有意圖甚明。
  ⑹被告陳Ｏ倫乃金融從業人員，應深知現行金融機構都非常重視
    KYC原則（即認識你的客戶），此可觀高雄市第三信用合作
    社之新開帳戶告知書、查核表相關問題，如「開戶之目的」
    、「是否符合地緣性或勸誘戶，若不符合亦有正當理由」「
    職業與客戶本人氣質等外觀表現符合」等問題（見偵二卷第
    315頁），被告陳Ｏ倫自陳拿資料的時候告訴人不在等語（見
    偵二卷第69頁），但被告陳Ｏ倫針對相關KYC的問題，卻均勾
    選「是」、「合理」、「正常」等，也沒有勾選是代理人開
    戶等情，違反了KYC原則，若確實有得到告訴人之同意開戶
    ，被告陳Ｏ倫與告訴人又非難以見面，何必急於一時違反規
    定而開戶，亦有疑問，遑論本件只有取得告訴人之身分證影
    本，第二證件是戶口謄本、印鑑，並沒有明顯的授權外觀。
  ⑺另被告陳Ｏ量、董Ｏ麗及陳Ｏ倫未得告訴人同意，移轉200萬至
    陳曾ＯＯ之農會帳戶，亦有意圖為他人之不法利益，一併說明
    。
  ⑻綜上，被告陳Ｏ量、董Ｏ麗及陳Ｏ倫未取得告訴人同意即以其名
    義開立三信武廟分社帳戶，並從告訴人之板信銀行高新莊分
    行帳戶提領而移轉上述鉅額款項至三信武廟分社帳戶，並有
    事實㈠㈡㈢所示金流，自屬行使偽造私文書，並詐欺相關行員
    ，而被告陳Ｏ量、董Ｏ麗及陳Ｏ倫一再主張是陳曾ＯＯ所指示，
    惟卷內並無相關證據可佐，應屬推諉卸責之詞，不足採認。
    況且，縱使陳曾ＯＯ替告訴人保管板信銀行高新莊分行帳戶、
    農會帳戶之存摺、印鑑，並不代表能對告訴人之財產任意處
    分，故無法阻卻被告陳Ｏ量、董Ｏ麗及陳Ｏ倫明知告訴人並未
    授權，卻仍替其開設三信武廟分社帳戶、 提領而移轉金錢
    之行使偽造私文書及詐欺取財之故意。
㈢、被告陳Ｏ量、董Ｏ麗及陳Ｏ倫其他所辯或有利證據不採之    理
  由：
  ⒈辯護人於原審雖主張被告陳Ｏ量、董Ｏ麗及陳Ｏ倫是表見代理云
    云。惟查：所謂表見代理是由自己之行為表示以代理授與他
    人，必須本人有具體可徵之積極行為，足以表見其將代理權
    授與他人之事實，方足當之，倘無此事實，即不應令其對第
    三人負授權人之責任。本件告訴人身分證放在自己身上，難
    認有具體的積極行為讓被告陳Ｏ量、董Ｏ麗及陳Ｏ倫誤信，況
    且被告陳Ｏ倫取得的是身分證影本以及戶口名簿，這個可信
    外觀更加低落，辯護人自己提出的相關實務見解亦提及是將
    「真正的雙證件」交予他人（見原審卷第167頁），且如上
    述，倘確實取得告訴人同意，何必急於一時，違反KYC而胡
    亂填寫，此部分自難可採。
  ⒉又於102年7月15日後，三信武廟分社帳戶雖有相關匯款回去
    之紀錄，惟依據上開交易明細，隨即又以現金提領出去，甚
    至在陳曾ＯＯ病情非輕時亦同，難認被告陳Ｏ量、董Ｏ麗及陳Ｏ
    倫所辯是陳曾ＯＯ所交代可採，（故此部分）亦難認被告陳Ｏ
    量、董Ｏ麗及陳Ｏ倫無不法所有之意圖。再者，被告陳Ｏ量、
    董Ｏ麗及陳Ｏ倫雖曾有替告訴人定存，但亦有解約定存，並陸
    續提領，難認是替告訴人長期理財，亦難對被告陳Ｏ量、董Ｏ
    麗及陳Ｏ倫為有利之認定。
  ⒊至告訴人雖有去三信天祥分社詢問餘額事宜，但重點應在辦
    理當時，告訴人是否有授權，若未授權，即使嗣後知悉有此
    帳戶，對於罪名之成立亦無影響，本院已依證據認告訴人所
    述可採，故此部分亦難對被告為有利之認定。
㈣、綜上所述，被告陳Ｏ量、董Ｏ麗及陳Ｏ倫上開所辯，並無可採。
    本件事證明確，被告陳Ｏ量、董Ｏ麗及陳Ｏ倫詐欺取財及行使
    偽造私文書犯行，均堪認定，應依法論科。
二、論罪：
㈠、被告陳Ｏ量、董Ｏ麗及陳Ｏ倫於事實一㈡㈢行為後，刑法第339條
    第1項業於103年6月18日修正公布施行，並增訂刑法第339條
    之4加重詐欺罪，自同年6月20日生效，經比較新舊法結果，
    修正後之規定並未較有利於被告陳Ｏ量、董Ｏ麗及陳Ｏ倫，依
    刑法第2條第1項前段規定，應適用行為時即修正前刑法第33
    9條規定論處。
㈡、論罪及罪數：
  ⒈核被告陳Ｏ量、董Ｏ麗及陳Ｏ倫就事實一㈠所為，係犯刑法第216
    條、第210條行使偽造私文書罪；另事實一㈡㈢所為，均係犯
    刑法第216條、第210條行使偽造私文書罪及修正前刑法第33
    9條第1項詐欺取財罪。
  ⒉被告陳Ｏ量如事實一㈠之附表三所示文件上偽簽告訴人「陳Ｏ璋
    」署名及被告董Ｏ麗、陳Ｏ倫如事實一㈡㈢所示盜蓋「陳Ｏ璋」
    印章之行為，為偽造私文書之階段行為，而偽造私文書之行
    為，均為行使之高度行為所吸收，不另論罪。另被告陳Ｏ倫
    如事實一㈢所示各行為之獨立性極為薄弱，依一般社會健全
    觀念，在時間差距上，難以強行分開，為數個舉動之接續施
    行，應論以接續犯。至於事實一㈡㈢雖目的同一，但行使偽造
    私文書、詐欺之銀行不同，時間亦可區隔，公訴意旨認應論
    以接續犯，容有誤會。又被告陳Ｏ量、董Ｏ麗及陳Ｏ倫如事實
    一㈡㈢所為，均係同時觸犯刑法第216條、第210條行使偽造私
    文書罪及修正前刑法第339條第1項詐欺取財罪，皆屬一行為
    觸犯數罪名之想像競合犯，均應依刑法第55條規定，各從一
    重之行使偽造私文書罪處斷。
  ⒊被告陳Ｏ量、董Ｏ麗及陳Ｏ倫係認陳Ｏ璋持有鉅款容易遭他人詐
    騙，乃先由被告陳Ｏ量於102年6月28日在三信相關開戶申請
    資料上偽簽陳Ｏ璋署名3枚後，交由被告陳Ｏ倫填寫其餘開戶
    資料持向三信武廟分社開設陳Ｏ璋帳戶（即事實一㈠）；再由
    被告董Ｏ麗於102年6月28日在板信商業銀行存摺類取款憑證
    「存戶簽章」欄盜蓋陳Ｏ璋印章，偽造以陳Ｏ璋名義出具取款
    憑證向銀行提領200萬元、1,350萬150元後，將其中1,350萬
    150元款項扣除匯費150元後匯入陳Ｏ璋三信武廟分社帳戶，
    另200萬元由被告陳Ｏ量交給蘇陳ＯＯ（即事實一㈡）；另由被
    告陳Ｏ倫於附表一編號1至5所示時間（102年7月1日、2日）
    ，在三信取款憑條「存戶簽章」欄位盜蓋陳Ｏ璋印章，偽造
    以陳Ｏ璋名義出具取款憑條數紙提領如編號1、2及4所示現金
    共94萬元，並將編號3所示200萬元匯入陳曾ＯＯ高雄市農會新
    莊分部帳戶，另將編號5所示856萬元匯入陳Ｏ量三信帳戶（
    即事實一㈢），綜此歷程，可知其等所為前後呼應、環環相
    扣、缺一不可，並將陳Ｏ璋上開應得之出售土地鉅款迅速予
    以提領、轉匯，顯示其等係在共同意思範圍內，彼此相互支
    援、配合，各自分擔犯罪行為之一部，相互利用他人行為，
    以達目的，堪認被告陳Ｏ量、董Ｏ麗及陳Ｏ倫具有犯意聯絡及
    行為分擔，應論以共同正犯。
  ⒋被告陳Ｏ量、董Ｏ麗及陳Ｏ倫所犯上開事實一㈠㈡㈢各罪，犯意各
    別，行為互殊，應分論併罰。
三、上訴論斷：
㈠、原審認被告陳Ｏ量、董Ｏ麗及陳Ｏ倫罪證明確，適用刑法第2條
    第1項前段、第28條、第216條、第210條、第339條第1項、
    第51條第5款、第41條第1項前段、第8項規定，以行為人之
    責任為基礎，審酌被告陳Ｏ量、董Ｏ麗及陳Ｏ倫與告訴人陳Ｏ璋
    有親戚關係，被告陳Ｏ量、董Ｏ麗及陳Ｏ倫卻忽視告訴人之意
    願，替告訴人開設三信武廟分社帳戶、並移轉、取得告訴人
    購買土地所獲得之金錢，考量各次之金額非低，被告陳Ｏ量
    、董Ｏ麗及陳Ｏ倫均否認，並將一切責任推給已過世之陳曾ＯＯ
    ，復考量被告陳Ｏ量、董Ｏ麗及陳Ｏ倫已與告訴人達成調解，
    有調解筆錄在卷可參、告訴人同意輕判等情（見原審卷二第
    37至39頁）；暨被告陳Ｏ量國中畢業之智識程度、業工程，
    被告董Ｏ麗國小畢業之智識程度、沒有工作、有租金收入、2
    人與小女兒同住，被告陳Ｏ倫大學畢業之智識程度、業金融
    、有兩個未成年子女、與先生、公公、婆婆同住等一切情況
    ，分別量處如附表二「主文」欄所示之刑，並均諭知如易科
    罰金以新臺幣1,000元折算1日。另審酌被告陳Ｏ量、董Ｏ麗及
    陳Ｏ倫之犯行集中於102年6月至7月間，衡酌其等之犯罪態樣
    、手段亦尚屬相近，被告陳Ｏ量、董Ｏ麗及陳Ｏ倫所受責任非
    難重複之程度，數罪所反應人格特性，權衡各罪之法律目的
    及相關刑事政策等情，而為整體評價後，酌定被告陳Ｏ量、
    董Ｏ麗及陳Ｏ倫均應執行有期徒刑10月，如易科罰金，均以新
    臺幣1,000元折算1日。另審酌被告陳Ｏ量、董Ｏ麗及陳Ｏ倫於
    審結前並未認罪，雖其等犯後有做彌補之行為，但法院於量
    刑時已予以考量並酌減，綜合判斷後，認對於被告陳Ｏ量、
    董Ｏ麗及陳Ｏ倫所宣告之刑，尚無以暫不執行為適當之情形，
    自難予以宣告緩刑。
㈡、另沒收認定：
　⒈附表三編號1至3所示文件上「陳Ｏ璋」署名，均係被告陳Ｏ量
    偽造，不問屬於被告與否，均應依刑法第219條規定，在附
    表二編號1之罪刑項下宣告沒收。至於附表三編號1至3所示
    文件，被告陳Ｏ倫已向高雄市第三信用合作社行使，已非屬
    被告陳Ｏ量、董Ｏ麗及陳Ｏ倫所有，自無庸重覆再為沒收之諭
    知。另事實一㈡㈢的取款憑條，依據卷內證據顯示，是告訴人
    真正之印章，故印文毋庸宣告沒收，且取款憑條，被告董Ｏ
    麗、陳Ｏ倫已向板信商業銀行高新莊分行、高雄市第三信用
    合作社行使，皆無庸宣告沒收。
  ⒉犯罪所得部分，考量被告陳Ｏ量、董Ｏ麗及陳Ｏ倫與告訴人於原
    審達成調解，依民事訴訟法第416條第1項規定，調解成立與
    訴訟上和解有同一效力，再依同法第380條第1項規定：和解
    成立者，與確定判決有同一之效力，是告訴人對被告已如同
    取得確定判決，有既判力及執行力，此外被告陳Ｏ量另有提
    供不動產設定抵押權供擔保，故已有足夠之保障，也確實剝
    奪了被告陳Ｏ量、董Ｏ麗及陳Ｏ倫之犯罪所得，刑法沒收目的
    已經達成，如仍宣告沒收、追徵此部分犯罪所得，應有過苛
    之虞，依刑法第38條之2第2項規定不予宣告沒收或追徵。
㈢、經核原判決認事用法，核無不合，量刑亦已斟酌刑法第57條
    各款所列情狀，而未逾越法定範圍，亦未濫用其職權，且已
    敘明本件被告陳Ｏ量、董Ｏ麗及陳Ｏ倫不宜宣告緩刑之具體理
    由，應屬適當。被告陳Ｏ量、董Ｏ麗及陳Ｏ倫上訴否認犯罪，
    仍據前詞指摘原判決不當，並無理由，已如前述。至被告陳
    Ｏ倫表示被告董Ｏ麗如事實一㈡所示將1,350萬150元（扣除匯
    費150元）匯入陳Ｏ璋三信武廟分社帳戶後，另將1筆200萬元
    匯至陳Ｏ璋之高雄市農會新庄分部帳戶部分，因檢察官並未
    起訴被告等3人此部分亦涉嫌犯罪，且無證據可認被告陳Ｏ量
    、董Ｏ麗及陳Ｏ倫此部分亦同有詐欺取財及偽造文書犯行，不
    再贅述，惟此無礙被告陳Ｏ量、董Ｏ麗及陳Ｏ倫本件犯行之事
    實認定。再者，原審考量不宜給予被告陳Ｏ量、董Ｏ麗及陳Ｏ
    倫為緩刑宣告所審酌之情事，於本院仍未改變，參以被告陳
    Ｏ量、董Ｏ麗及陳Ｏ倫所提領、轉匯之金額合計高達上千萬元
    ，影響告訴人之權益甚鉅，情節非輕，且迄至本院辯論終結
    前，均未見被告陳Ｏ量、董Ｏ麗及陳Ｏ倫有何具體反省自己所
    為之不是、或對告訴人表示歉意之舉，實難認有真誠悔悟之
    意，佐以檢察官於原審表示：「被告3人否認犯行，態度不
    佳，請從重量刑，且因被告均否認，認為自己所為並未違法
    ，犯後無悔意，不宜給予緩刑」等語，且檢察官於本院亦未
    請求給予被告陳Ｏ量、董Ｏ麗及陳Ｏ倫為緩刑宣告（見原審卷
    二第120頁、本院卷第311頁），是縱被告陳Ｏ量、董Ｏ麗及陳
    Ｏ倫於原審已與告訴人達成調解，告訴人於原審調解時表示
    同意法院給予被告陳Ｏ量、董Ｏ麗及陳Ｏ倫從輕量刑或附條件
    緩刑宣告，然此部分原審於量刑時已予以考量並審酌，而綜
    合本件被告陳Ｏ量、董Ｏ麗及陳Ｏ倫所為上述犯行暨犯後態度
    等情，仍認本件不宜給予被告陳Ｏ量、董Ｏ麗及陳Ｏ倫為緩刑
    宣告，故辯護人請求給予被告陳Ｏ量、董Ｏ麗及陳Ｏ倫緩刑宣
    告，礙難准許。從而，被告陳Ｏ量、董Ｏ麗及陳Ｏ倫之上訴均
    無理由，應予駁回。
據上論結，應依刑事訴訟法第368條，判決如主文。
本案經檢察官蘇恒毅提起公訴，檢察官曾靖雅到庭執行職務。  
中　　華　　民　　國　　111 　年　　8 　　月　　23　　日
                  刑事第五庭    審判長法  官  簡志瑩
                                      法  官  陳美燕
                                      法  官  唐照明
以上正本證明與原本無異。
如不服本判決應於收受本判決後20日內向本院提出上訴書狀，其
未敘述上訴理由者，並得於提起上訴後20日內向本院補提理由書
狀（均須按他造當事人之人數附繕本）「切勿逕送上級法院」。
中　　華　　民　　國　　111 　年　　8 　　月　　23　　日
                                      書記官  梁雅華 
附錄本判決論罪科刑法條：
刑法第210條
偽造、變造私文書，足以生損害於公眾或他人者，處5年以下有
期徒刑。
刑法第216條
行使第210條至第215條之文書者，依偽造、變造文書或登載不實
事項或使登載不實事項之規定處斷。
修正前刑法第339條第1項
意圖為自己或第三人不法之所有，以詐術使人將本人或第三人之
物交付者，處5年以下有期徒刑、拘役或科或併科1千元以下罰金
。
 
附表一：    編號 提領或匯款日期 金額 備註 1 102.7.1 10萬元 現金 2 同上 35萬元 現金 3 同上 200萬元 匯入陳曾ＯＯ名下高雄市農會新莊分部帳號000000000000號帳戶 4 102.7.2 49萬元 現金 5 同上 856萬元 匯入被告陳Ｏ量第三信用合作社00000000000000號帳戶 

附表二：   編號 事實 原判決主文 1 事實一㈠ 一、陳Ｏ量共同犯行使偽造私文書罪，處有期徒刑貳月，如易科罰金，以新臺幣壹仟元折算壹日。 二、董Ｏ麗共同犯行使偽造私文書罪，處有期徒刑貳月，如易科罰金，以新臺幣壹仟元折算壹日。 三、陳Ｏ倫共同犯行使偽造私文書罪，處有期徒刑貳月，如易科罰金，以新臺幣壹仟元折算壹日。 四、如附表三編號1至3所示之「陳Ｏ璋」署名3枚均沒收之。 2 事實一㈡ 一、陳Ｏ量共同犯行使偽造私文書罪，處有期徒刑肆月，如易科罰金，以新臺幣壹仟元折算壹日。 二、董Ｏ麗共同犯行使偽造私文書罪，處有期徒刑肆月，如易科罰金，以新臺幣壹仟元折算壹日。 三、陳Ｏ倫共同犯行使偽造私文書罪，處有期徒刑肆月，如易科罰金，以新臺幣壹仟元折算壹日。 3 事實一㈢ 一、陳Ｏ量共同犯行使偽造私文書罪，處有期徒刑陸月，如易科罰金，以新臺幣壹仟元折算壹日。 二、董Ｏ麗共同犯行使偽造私文書罪，處有期徒刑陸月，如易科罰金，以新臺幣壹仟元折算壹日。 三、陳Ｏ倫共同犯行使偽造私文書罪，處有期徒刑陸月，如易科罰金，以新臺幣壹仟元折算壹日。 

附表三：    編號 名稱（種類） 欄位及偽造之署押 應沒收之物 1 高雄市第三信用合作社102年6月28日客戶基本資料登錄單（見偵二卷第313頁） 茲同意 貴社及及財團法人...欄，立同意書簽章旁偽造「陳Ｏ璋」署名1枚 偽造「陳Ｏ璋」之署名1枚 2 高雄市第三信用合作社102年6月28日存款業務申請暨約定書（見偵二卷第319頁） 立約定書人欄旁偽造「陳Ｏ璋」署名1枚 偽造「陳Ｏ璋」之署名1枚 3 新開帳戶告知書 （見偵二卷第316頁） 受告知人旁偽造「陳Ｏ璋」署名1枚 偽造「陳Ｏ璋」署名1枚